臺灣屏東地方法院民事判決
111年度潮簡字第595號
原      告  徐瑞崗  
訴訟代理人  陳世明律師
            梁家豪律師
被      告  簡健祐  

訴訟代理人  林宏耀律師
            陳宗賢律師
            徐仲志律師
上列當事人間請求給付利息事件，本院於民國111年10月27日言
詞辯論終結，判決如下：
　　主  文
被告應給付原告新臺幣壹佰肆拾參萬零伍佰肆拾肆元。
原告其餘之訴駁回。
訴訟費用由被告負擔。
本判決第一項得假執行。但被告如以新臺幣壹佰肆拾參萬零伍佰
肆拾肆元為原告預供擔保後，得免為假執行。
　  事實及理由
一、原告主張：
  ㈠被告與訴外人林梅枝於民國106年協議合夥購買坐落高雄市○○
    區○○段00000地號土地及其上同段1338建號建物(門牌號碼高
    雄市○○區○○○路00號，下合稱系爭房地)，被告為籌措入股資
    金向原告借款新臺幣(下同)1,000萬元(下稱系爭借款)，約
    定按年息12%即每月10萬元計算利息，原告於106年10月18日
    、24日各交付400萬元、600萬元予被告，被告並簽發如附表
    所示本票(下稱系爭本票)擔保，被告雖於110年6月3日清償
    系爭借款完畢，惟自106年10月24日起至110年6月2日止之利
    息為432萬9,243元，被告僅於106年10月至107年7月按月付
    息10萬元、107年12月付息20萬元、108年6月至110年5月以
    系爭房地收取租金按月付息2萬7,251元，則被告僅清償利息
    185萬4,024元，尚餘247萬5,219元未清償，經110年度屏簡
    字第79號、本院111年度簡上字第18號(下稱前案一、二審，
    合稱前案)判決認定在案，已生爭點效之效力。
  ㈡原告就上述利息104萬4,675元，以系爭本票經本院以109年度
    司票字第208號裁定(下稱本票裁定)准許強制執行，現進行
    強制執行程序中，爰依兩造間消費借貸契約、民法第477條
    規定為請求，並聲明：⒈被告應給付原告143萬544元，及自
    起訴狀繕本送達翌日起至清償日止，按年息百分之5計算之
    利息。⒉願供擔保，請准宣告假執行。
二、被告則以：
　㈠兩造及林梅枝前於106年協議合夥購買系爭房地，約定由被告
    出資200萬元、原告出資1,000萬元，其餘價金由林梅枝負擔
    ，並以林梅枝為合夥代表人，於107年間得標買受系爭房地
    。兩造嗣約定將原告出資1,000萬元加在被告帳面出資款，
    並由被告簽訂借據作投資證明，且被告應按月給付10萬元，
    為擔保日後取得移轉證明所預付之投資報酬，被告於106年1
    0月24日至107年7月16日皆有按月給付10萬元予原告。嗣原
    告欲退出合夥取回投資款，兩造、林梅枝商議後，約定被告
    於107年9月8日簽發系爭本票予原告，成立消費借貸關係，
    並以系爭房地為原告設定抵押權為擔保，兩造由合夥轉為借
    貸關係，再由被告、林梅枝重新簽訂合夥契約，系爭本票未
    載明利率，按票據法第124條準用第28條第2、3項，以年息6
    %計算，被告應自發票日107年9月8日起按月給付5萬元予原
    告，被告遂於107年12月10日給付4期即20萬元利息予原告。
　㈡另被告因財務困難，自107年12月10日後未再給付利息予原告
    ，兩造、林梅枝於108年4月商討利息返還，另約定被告將合
    夥契約之1150股之權利義務轉讓原告，並以系爭房地每月收
    取租金15萬元，依出資1150/6330之比例即2萬7,251元，由
    林梅枝自108年6月起按月給付原告，已清償被告積欠剩餘利
    息，林梅枝自108年6月至110年5月均有按月給付原告2萬7,2
    51元。兩造、林梅枝於110年6月1日合意終止合夥關係，並
    約定由林梅枝向原告給付1,000萬元，清償被告所借1,000萬
    元，林梅枝復於110年6月3日還款，是兩造間借款利息乃自1
    07年9月8日起算，至110年6月2日止，共164萬31元，扣除被
    告於107年12月10日付息20萬元、108年6月至110年5月由系
    爭房地租金所按月給付2萬7,251元，被告已清償利息85萬4,
    024元，未清償利息為78萬6,007元。原告既自承就利息104
    萬4,675元，已取得強制執行名義並進行強制執行程序中，
    其數額已逾被告尚未清償78萬6,007元，原告本件請求自無
    權利保護必要，應逕以判決駁回等語，資為抗辯，並聲明：
    ⒈原告之訴駁回。⒉如受不利判決，願供擔保請准宣告免為假
    執行。
三、經查，被告前向原告借款1,000萬元，並於107年9月8日簽發
    系爭本票予原告，被告於107年12月10日有給付原告利息20
    萬元，108元6月至110年5月經林梅枝，按月由系爭房地之租
    金，給付原告利息2萬7,251元，上開借款業於110年6月3日
    清償，被告於前案向本院提起確認系爭本票債權不存在之訴
    ，經前案判決確定，原告持系爭本票經本院以本票裁定准許
    強制執行，現進行強制執行程序中等節，有借據、匯款收執
    聯、前案判決、民事強制執行聲請狀等件可稽(潮簡卷第7-1
    7頁)，並經本院調閱前案卷宗無訛，且為兩造所不爭執，堪
    信為真實。　
四、得心證之理由：
　　原告主張被告應給付利息143萬544元，且前案判決就本件有
    爭點效適用，為被告所否認，並以上詞置辯，是本件爭點厥
    為：㈠前案判決於本件訴訟有無爭點效適用?㈡原告請求有無
    理由?
　㈠前案判決於本件訴訟有無爭點效適用：
　⒈按法院於確定判決理由中，對訴訟標的以外當事人所主張或
    抗辯之重要爭點，本於兩造辯論之結果所為之判斷結果，除
    有顯然違背法令，或當事人提出新訴訟資料足以推翻原判斷
    之情形外，於同一當事人間，就與該重要爭點有關之他訴訟
    ，不得再為相反之主張，法院亦不得作相異之判斷，此源於
    訴訟上之誠信原則及當事人公平之訴訟法理，避免紛爭反覆
    發生，以達「一次解決紛爭」所生之一種判決效力（拘束力
    ），即所謂「爭點效」，當為程序法所容許（最高法院96年
    度台上字第2569號、102年度台上字第249號判決意旨參照）
    。
　⒉經查，被告前以系爭本票向原告擔保所借之系爭借款，並約
    定利息為年息12%，且系爭借款於106年10月24日悉數交付，
    並於110年6月3日清償系爭借款本金，則兩造約定利息自106
    年10月24日起至110年6月2日止，為432萬9,243元（計算式
    ：00000000×12%×(3＋69/366＋153/365)＝0000000，不滿1元部
    分四捨五入，下同），又上訴人於106年10月至107年7月按
    月付息10萬元，107年12月付息20萬元，108年6月至110年5
    月以系爭房地之租金按月付息2萬7,251元，被告就系爭借款
    所清償之利息合計為185萬4,024元（計算式：100000×10＋20
    0000＋27251×24＝0000000），未清償之利息乃247萬5,219元
    （計算式：0000000－0000000＝0000000），前案判決據而認
    定原告所持系爭本票利息債權104萬4,675元仍存在等節，業
    經前案承審法院本於兩造辯論結果，於判決理由中論述甚明
    (潮簡卷第9-15頁)，佐以被告於本件所提出證據(潮簡卷第3
    1-39頁)，於前案中俱由兩造提出，經本院核閱前案判決及
    卷宗無誤(潮簡卷第9-15；前案一審卷第10-12、28-32、60-
    62頁)，前案判決對上開重要爭點之理由，又缺顯然違背法
    令之情，揆諸前揭說明，前案判決就上述重要爭點之認定，
    於本件訴訟自有爭點效之適用，本院亦不得再為歧異之認定
    。
　㈡原告請求有無理由?　
　⒈按對於利息，無須支付遲延利息。稱消費借貸者，謂當事人
    一方移轉金錢或其他代替物之所有權於他方，而約定他方以
    種類、品質、數量相同之物返還之契約。利息或其他報償，
    應於契約所定期限支付之；未定期限者，應於借貸關係終止
    時支付之。但其借貸期限逾一年者，應於每年終支付之。民
    法第233條第2項、第474條第1項、第477條已明文。
　⒉基上而論，前案判決就兩造間系爭借款、利息數額、清償情
    形之認定，就本件訴訟有爭點效適用，則被告既尚餘前述利
    息未清償，則原告扣除其中104萬4,675元，依消費借貸契約
    及民法第477條規定，請求被告給付143萬544元，自屬有據(
    計算式：0000000－0000000元＝0000000)。惟原告請求被告給
    付者乃利息，則依民法第233條第2項規定，原告請求自起訴
    狀繕本送達翌日起至清償日止之遲延利息，並非可取。
　⒊至被告雖以前詞為辯，惟觀諸其提出之土地及建物登記謄本
    、合夥契約書、和解協議書(潮簡卷第31-39頁)，未能佐證
    其說，所辯猶乏其據，附此敘明。
五、綜上所述，原告依消費借貸契約及民法第477條規定，請求
    如主文第1項所示，為有理由，應予准許；逾此範圍之請求
    ，則為無理由，應予駁回。
六、本判決原告勝訴部分，係適用簡易程序所為被告敗訴之判決
    ，爰依民事訴訟法第389條第1項第3款規定依職權宣告假執
    行，並依同法第392條第2項規定分別諭知被告得供擔保後免
    為假執行。又原告就其勝訴部分，聲請供擔保宣告假執行，
    僅係促使法院職權發動，毋庸另予准駁之表示。
七、本件事證已臻明確，兩造其餘攻擊、防禦方法，核於判決結
    果不生影響，爰不一一論述，併此敘明。
八、末按當事人一部勝訴、一部敗訴者，其訴訟費用，由法院酌
    量情形，命兩造以比例分擔或命一造負擔，或命兩造各自負
    擔其支出之訴訟費用，民事訴訟法第79條定有明文。本院審
    酌原告確有提起本件訴訟之必要，衡以原告經本院判決駁回
    部分，參照民事訴訟法第77條之2第2項規定亦免徵裁判費，
    故本件訴訟費用應由被告全部負擔，爰判決如主文第3項所
    示。
中　　華　　民　　國　　111 　年　　11　　月　　17　　日
                  潮州簡易庭  法　官　曾迪群
附表：
編號 發   票   日 票  面  金  額 (新臺幣) 票據號碼 1 107年9月8日 1,000萬元 CR0000000 

以上正本係照原本作成。
如不服本判決，應於送達後20日內，向本院提出上訴狀並表明上
訴理由，如於本判決宣示後送達前提起上訴者，應於判決送達後
20 日內補提上訴理由書（須附繕本）。如委任律師提起上訴者
，應一併繳納上訴審裁判費。
中　　華　　民　　國　　111 　年　　11　　月　　17　　日
                              書記官　薛雅云